【裁判字號】    89,訴,1723
【裁判日期】    900628
【裁判案由】    綜合所得稅
【裁判全文】
臺北高等行政法院判決                            八十九年度訴字第一七二三號
                              .
    原      告  甲○○
    被      告  財政部台北市國稅局
    代  表  人  張盛和（局長）
    訴訟代理人  乙○○
右當事人間因綜合所得稅事件，原告不服財政部中華民國八十九年七月二十五日台財
訴第0000000000號訴願決定，提起行政訴訟。本院判決如左：
    主  文
原告之訴駁回。
訴訟費用由原告負擔。
    事  實
緣原告八十一、八十二、八十三、八十四及八十六年度綜合所得稅結算申報，選用列
舉扣除額，被告初查剔除其八十二、八十三及八十四年度對中國殘障福利協會（下稱
系爭協會）之捐贈分別為新台幣（下同）一二○、○○○元、一八○、○○○元及二
○○、○○○元，並否准認列八十四年度教育學費特別扣除額二五、○○○元及八十
六年度自用住宅購屋借款利息一○○、○○○元。原告不服，申請復查結果，被告追
認其八十四年度教育學費特別扣除額二五、○○○元及八十六年度自用住宅購屋借款
利息五一、四八五元，餘未獲變更。原告猶未甘服，就其八十二、八十三及八十四年
度對系爭協會之捐贈扣除額部分，提起訴願，遭駁回後，遂向本院提起行政訴訟。茲
摘敘兩造訴辯意旨如次：
甲、原告方面：
一、聲明：求為判決訴願決定及原處分均撤銷。
二、陳述：
１、原告係不服被告剔除原告八十二、八十三及八十四年度分別捐款給系爭協會，金
    額分別為一二○、○○○元、一八○、○○○元及二○○、○○○元部分，至於
    原告配偶部分之金額，不在本件訴訟爭執範圍。
２、依綜合所得稅結算申報書說明（十五）1.(2)之規定：「須附收據正本以供查核」
    ，原告已於申報綜合所得稅時，將捐贈收據正本隨申請書附帶申報，是故捐贈之
    事實，早已於申報綜合所得稅時提出。
３、惻隱之心人皆有之，原告歷年來不定期均有捐款之習慣，系爭協會係內政部登記
    有案之合法社會福利團體，原告乃信任該團體為合法之公益慈善機構，並依所得
    稅法第十七條規定，將捐贈列為扣除額。原告對於系爭協會有違法販賣收據情事
    ，毫不知情，且於得知系爭協會違法情事後，即未再捐款，捐款後對捐款之用途
    及流向，原告均無從得知及干涉，被告以此苛責原告，難令人甘服。若系爭協會
    之運作確有問題，被告應及早告知納稅義務人，惟今被告要求提示該捐贈款項之
    資金流程，其應為系爭協會之內部運作，原告僅係依所得稅法之規定將捐贈列為
    扣除額，無從得知該筆捐贈款項於捐贈後之運作流程。原告本身亦係是受害者，
    請求鈞院對系爭捐款金額予以剔除，以符公允。
４、系爭捐款均係以現金捐贈，由原告配偶代為處理捐款事宜，資金來源係互助會標
    會所得，惟原告與配偶資金均有互相挪用情事，無法確定資金流程為何。謹提供
    八十二年十二月之民間互助會紀錄一紙，該得標金額計三八一、四○○元，及原
    告八十二年至八十五年度之郵局存提款紀錄、八十二年至八十四年之存摺二本，
    其中八十三年一月五日提出一六○、○○○元及八十四年十月二十日、二十三日
    提出二三四、○○○元均包含該年度之捐贈、支出紀錄供核。
乙、被告方面：
一、聲明：求為判決駁回原告之訴，訴訟費用由原告負擔。
二、陳述：
１、原告八十二、八十三、八十四年度分別列報對系爭協會之捐贈額計一二○、○○
    ○元、一八○、○○○元及二○○、○○○元，其捐贈總額占原告當年度綜合所
    得比例並不在少數，經被告函請原告提供資金流程相關資料供核，惟原告迄無法
    提出。經查系爭協會對捐贈收入並無列報為當年度之收入，自八十三年度之後亦
    未辦理綜合所得稅之結算申報，且遭人檢舉有販賣收據之行為，經主管機關（即
    內政部）以其八十四年、八十五年連續二年未召開會員大會，會務停頓為由，命
    令解散。惟系爭協會於八十三至八十五年間仍有持續開立鉅額捐款收據情形，經
    法務部調查局八十五年間約談系爭協會總幹事邱韶華，其於調查筆錄中亦供稱，
    從未見有善心人士捐款超過一萬元，且系爭協會募款方式之一即係販賣募款收據
    供不特定民眾逃漏稅之用。復經財政部臺灣省南區國稅局查核系爭協會資金流程
    結果，發現系爭協會係透過第三人林王麗珠（後改名王釔閔）之帳戶，以作為其
    虛偽安排捐款資金流程之用，達到販賣收據圖利之目的。
２、被告通知系爭協會提供系爭捐贈款項之入帳紀錄供核，因系爭協會已他遷不明無
    從查證，又其負責人翟平洋因簽發不實捐款金額之不實收據，交與納稅義務人，
    作為逃漏綜合所得稅之用，違反稅捐稽徵法等案件，業經臺灣臺北地方法院檢察
    署檢察官八十六年度偵字第六八○五號起訴書提起公訴在案，原告雖主張確有捐
    贈系爭協會之事實，並於八十二、八十三、八十四年度綜合所得稅申報書中附有
    系爭協會之收據供核，惟該收據係私文書，又無法舉證其捐款相關資金流程，被
    告參照查得事證否准認列系爭年度原告列報之捐贈額，洵無違誤。
３、與本件案情相同之張珮璲八十三年度綜合所得稅案，業經行政法院（現改制為最
    高行政法院）八十八年度判字第二○二號判決再審之訴駁回在案。
    理  由
一、查「按前三條規定計得之個人綜合所得總額，減除左列免稅額及扣除額後之餘額
    ，為個人之綜合所得淨額：．．．二、扣除額：納稅義務人就左列標準扣除額或
    列舉扣除額擇一減除外，並減除特別扣除額．．．（二）列舉扣除額：１捐贈：
    對於教育、文化、公益、慈善機構或團體之捐贈總額最高不超過綜合所得總額百
    分之二十為限。．．」為行為時所得稅法第十七條第一項第二款第二目第一小目
    所規定。
二、本件原告八十二、八十三及八十四年度綜合所得稅結算申報，列報對中國殘障福
    利協會之捐贈扣除額分別為一二○、○○○元、一八○、○○○元及二○○、○
    ○○元，經被告予以剔除。原告主張確有捐贈事實，乃循序起訴謂其歷年來不定
    期均有捐款之習慣，系爭協會為內政部登記有案之合法社會福利團體，對系爭協
    會違法販賣收據情事，毫不知情，捐款之用途及流向，均無從得知及干涉，且於
    得知系爭協會違法情事後，即未再捐款，其本身亦係受害者，謹提出互助會標單
    及存摺證明資金來源云云。
三、查原告固提出互助會標單、存摺及系爭協會之收據，說明其於八十二年六月五日
    、八十三年七月二十日、八十三年十月九日、八十四年十二月二十四日，分別捐
    贈系爭協會各一二○、○○○元、一二○、○○○元、六○、○○○元、二○○
    、○○○元之事實。惟查：系爭協會負責人翟平洋涉嫌販賣捐贈收據供人逃稅，
    以牟取利益，經台灣台北地方法院檢察署檢察官八十六年偵字第六八○五號起訴
    書提起公訴在案，該協會確有浮報捐款之現象。另據系爭協會總幹事邱韶華八十
    五年十一月二十九日於法務部調查局台北市調查處之調查筆錄，述稱募款部分未
    見有善心人士捐款超過一萬元。復經財政部臺灣省南區國稅局查核系爭協會資金
    流程結果，發現系爭協會係透過第三人林王麗珠（後改名王釔閔）之帳戶，以作
    為其虛偽安排捐款資金流程之用，達到販賣收據圖利之目的。以上各情，均有台
    灣台北地方法院檢察署檢察官八十六年偵字第六八○五號起訴書、邱韶華、王釔
    閔於八十五年十一月二十九日、八十八年七月十二日在法務部調查局台北市調查
    處之調查筆錄、財政部臺灣省南區國稅局查核報告等影本附於原處分卷及本院卷
    可稽。而原告提出之民間互助會標單，上載其得標日期為八十二年十二月，得標
    金額計三八一、四○○元，無從證明即為原告捐贈收據上載日期八十二年六月五
    日、八十三年七月二十日、八十三年十月九日或八十四年十二月二十四日之捐贈
    金額。另原告所提其配偶洪美女之彰化銀行00000000000—九○○、
    00000000000—九○一帳號存摺，以及原告郵局○○○一五四—三—
    ○五九三七一—六儲金簿，該等存摺之支出、存入資金流程，亦均無法證明原告
    確於八十二年六月五日、八十三年七月二十日、八十三年十月九日、八十四年十
    二月二十四日，分別捐贈系爭協會各一二○、○○○元、一二○、○○○元、六
    ○、○○○元、二○○、○○○元之事實。本件原告既無法舉證其捐款相關資金
    流程，被告參照查得事證否准認列系爭年度原告列報之捐贈額，即無違誤。
四、綜上，原告主張其確於八十二、八十三及八十四年度捐贈一二○、○○○元、一
    八○、○○○元及二○○、○○○元予系爭協會乙節，委無可採。從而，被告剔
    除該等捐贈扣除額，徵諸首揭規定，並無違誤，訴願決定予以維持，亦無不合。
    原告復執前詞聲明撤銷，為無理由，應予駁回。
據上論結，本件原告之訴為無理由，爰依行政訴訟法第九十八條第三項前段，判決如
主文。
中    華    民    國    九十    年       六      月       二十八        日
                             臺 北 高 等 行 政 法 院  第 三 庭
                                         審 判 長 法  官  徐瑞晃
                                                  法  官  吳慧娟
                                                  法  官  曹瑞卿
右為正本係照原本作成。
如不服本判決，應於送達後二十日內，向本院提出上訴狀並表明上訴理由，如於本判
決宣示後送達前提起上訴者，應於判決送達後二十日內補提上訴理由書（須按他造人
數附繕本）。
中    華    民    國    九十    年       六      月       二十八        日
                                                  書記官  方偉皓


司法院資訊處製作；財團法人民間司法改革基金會備份。
